臺灣苗栗地方法院刑事判決　　　　　　　　　　　　　　九十年度訴字第三七四號
　　公　訴　人　臺灣苗栗地方法院檢察署檢察官
　　被　　　告　丁○○
　　被　　　告　戊○○
　　被　　　告　丙○○
右列被告因妨害自由等案件，經檢察官提起公訴（九十年度偵字第四一七七號），本
院判決如左：
    主  文
丁○○共同以強押上車之非法方法，剝奪人之行動自由，處有期徒刑陸月，如易科罰
金，以參佰元折算壹日。
戊○○共同以強押上車之非法方法，剝奪人之行動自由，處有期徒刑肆月，如易科罰
金，以參佰元折算壹日。
丙○○共同以強押上車之非法方法，剝奪人之行動自由，累犯，處有期徒刑陸月，如
易科罰金，以參佰元折算壹日。
    事  實
一、丁○○曾因違反廢棄物清理法案件，經法院判處有期徒刑一年，緩刑四年確定，
    尚在緩刑期內；丙○○前因犯業務過失傷害及違反槍砲彈藥刀械管制條例案件，
    經法院判處應執行有期徒刑一年二月，併科新台幣十萬元罰金確定，甫於八十九
    年十一月四日執行完畢，均仍不知悔改。因丁○○與乙○○有債務糾紛，竟與戊○○、丙○○共同基於妨害自由之犯意，於九十年四月二十七日晚上八時許，推
    由戊○○、丙○○共乘一部自用小客車前往乙○○位於苗栗縣苗栗市福麗里二十
    三鄰鳳形八十一號住處前，由丙○○以戊○○使用之門號第000000000
    0號行動電話與乙○○聯絡，乙○○於走出上址住處，丙○○、戊○○即要求乙○○共同前往丁○○位於苗栗縣公館鄉尖山里九鄰尖山二二一號住處，與丁○○
    解決債務問題，乙○○知悉丙○○、戊○○之來意後，表示並未積欠丁○○債務
    ，不願與丙○○、戊○○同往，丙○○竟強押乙○○上車，由戊○○駕駛前開汽
    車同往丁○○上址住處後，丁○○、丙○○及戊○○即逼迫乙○○簽發到期日均
    為九十年五月一日、面額分別為新台幣七萬元、七萬元及六萬元之本票三紙，使
    乙○○行簽發本票之無義務之事，待乙○○簽發後，始於同日晚上某時許釋放其
    離去，以此方式限制乙○○之行動自由。嗣因乙○○屆期並未依約給付票款，丁○○、丙○○、戊○○復共同基於恐嚇及妨害他人行使權利之犯意，由丙○○、
    戊○○持丁○○於九十年五月一日所書立之委託書，於同年月十二日晚上八時許
    ，前往乙○○上開住處，要求乙○○償還前開本票債務，因乙○○並未在其住處
    ，僅其父親甲○○在家，丙○○即要求甲○○在上開本票背面背書，惟遭甲○○
    所拒，丙○○即以乙○○上址住處所裝設之門號第000000000號電話撥
    打乙○○使用之門號第000000000號行動電話，要求乙○○返回上址住
    處處理上開債務，乙○○旋即以上開行動電話陸續撥打數通前開門號第0000
    00000號電話，惟丙○○均禁止甲○○接聽電話，以此方式妨害甲○○使用
    電話之權利。嗣因乙○○並未依言返回上開住處，丙○○及戊○○方倖然離去。
二、案經乙○○訴由苗栗縣警察局苗栗分局移送臺灣苗栗地方法院檢察署檢察官偵查
    起訴。
    理  由
一、訊據被告丁○○固坦承有於右揭時、地委由被告丙○○、戊○○至告訴人乙○○
    上址住處催討債務，並由被告丙○○及戊○○帶告訴人至其位於苗栗縣公館鄉尖
    山里九鄰尖山二二一號住處後，告訴人旋即簽發上開三紙本票，嗣因告訴人屆期
    未依約清償票款，伊遂書立上開委託書交予被告丙○○、戊○○再度前往催討欠
    款之事實；被告丙○○、戊○○則坦認渠二人確同往告訴人上開住處後，由被告
    丙○○撥打電話要告訴人出來後，旋與告訴人一同前往被告丁○○上址住處，至
    告訴人在被告丁○○家中如何簽發本票乙節並不知情，嗣渠二人因被告丁○○告
    知告訴人尚未清償債務，乃持被告丁○○書立之委託書，再去告訴人住處，惟告
    訴人並未在家，後來告訴人曾撥打電話回家之事實。惟均矢口否認有前述犯行，
    被告丁○○辯稱：告訴人係自行隨同被告丙○○、戊○○前來，並自行簽發上開
    三紙本票等語。被告戊○○辯稱：被告丙○○並未強迫告訴人同去被告丁○○上
    址住處，告訴人係自行上車，當時伊係在車內；另簽發本票時，伊並未在被告丁○○上址住處屋內；嗣後再至告訴人住處亦未限制被害人甲○○接聽電話等語；
    被告丙○○辯稱：伊並未強迫告訴人同去被告丁○○上址住處，告訴人係自行上
    車；另簽發本票時，伊並未在被告丁○○上開住處屋內；嗣後再至告訴人住處既
    未以告訴人家中電話與告訴人聯絡，亦未限制被害人甲○○接聽電話等語。經查
    ：
    (一)、右揭事實，業據告訴人迭於警訊時、偵查中及本院審理時一再指訴明確，並
        經被害人甲○○於警訊時及偵查中（按被害人於本院審理中業已死亡）指述
        甚詳，並有委託書一紙及本票三紙附卷可稽。
    (二)、被告丁○○於取得前開本票之前，固曾將林肇邦所簽發並已遭退票之支票及
        借據交由告訴人代為催討債務；除此之外，被告丁○○對於告訴人並無其他
        金錢債權，且告訴人亦認為並未積欠被告丁○○債務一節，業據被告丁○○
        於偵查中及本院審理時，核與告訴人於警訊、偵查中及本院審理時陳述情節
        大致相符。又被告丁○○前曾多次向告訴人要求解決前開債務，惟均為告訴
        人以上開支票及借據業已返還，而拒絕清償等情，亦據被告丁○○於警訊及
        本院審理時供述明確，核與告訴人陳述內容相符。再被告丙○○、戊○○於
        告訴人在被告丁○○住處簽發本票時確有在場乙節，業據告訴人一再指訴明
        確，佐以被告丁○○於偵查中供述：告訴人隨被告丙○○、戊○○前來伊住
        處，並簽發上開本票等語，則告訴人確係因被告丙○○、戊○○之要求始至
        被告丁○○之住處，嗣並在被告丁○○等三人均在場之情形下，而簽發前揭
        本票甚明。另參以被告丁○○一再向被告戊○○陳述告訴人積欠債務，嗣並
        委由被告丙○○、戊○○前往告訴人上開住處催討債務，而最後簽發前述本
        票之地點係在被告丁○○住處乙節，衡諸一般社會通常經驗判斷，常人在此
        情況下，遇到非有債權關係之人要求前往他處洽談債務解決問題，為自身之
        安全，若非遭受強暴、脅迫行為，應不致自行同意同往不熟悉之處所，且在
        到達該處後，復自行書立主觀上認為無債權債務務關係之債權證明。由此堪
        認告訴人所指述：被告丙○○、戊○○強押上車同往被告丁○○上址住處後
        ，伊始不得已簽發上揭本票等語，應為實情。是被告丁○○、丙○○、戊○○前述辯解，乃為卸責之詞，委無可採。
    (三)、被告丁○○於上開本票到期日屆期後，曾向被告戊○○告知告訴人迄未清償
        債務，而被告丙○○、戊○○係因告訴人屆期未清償上開本票債務，乃持被
        告丁○○所書立之委託書、告訴人簽發之本票，再度前往告訴人上開住處要
        求償還上開債務等情，業據被告丁○○、丙○○、戊○○分別於警訊、偵查
        中及本院審理時分別供述明確，且互核大致相符，並有上開本票及委託書可
        證，則被告丁○○辯稱：不知被告戊○○、丙○○會再去討債等語，顯無可
        採。另被告丙○○、戊○○於九十年五月十二日晚間再至告訴人上開住處時
        ，均一再禁止被害人與告訴人聯絡之事實，已據告訴人與被害人於警訊及偵
        查中指訴明確，且互核一致；另徵諸上開門號第000000000號、0
        00000000號電語間之通聯記錄所載，告訴人上開二門號電話，於被
        告丙○○、戊○○停留在告訴人上址住處期間即九十年五月十二日晚上九時
        至十一時許，確實密集有四通聯絡記錄，足證被告丙○○、戊○○為達到令
        告訴人返家談論債務之目的，確曾禁止被害人接聽電話甚明。是被告丙○○
        、戊○○上述關於此部分辯解，尚無可採。
    綜上，本件事證已臻明確，被告等犯行均堪認定。
二、核被告丁○○、丙○○、戊○○所為，均係犯刑法第三百零二條第一項之剝奪他
    人行動自由罪、第三百零四條第一項之強制罪。被告等三人對於前開犯行，均有
    犯意之聯絡及行為之分擔，為共同正犯。又被告等三人係以剝奪告訴人行動自由
    之手段，達到使告訴人為簽發本票之無義務之事之目的，以及為使告訴人履行簽
    發本票後衍生之債務，繼而又強制被害人妨害其行使電話之權利，足見前開犯行
    彼此間有手段、目的之牽連關係，應依同法第五十五條規定，從一重之剝奪他人
    行動自由罪處斷。另被告丙○○前因業務過失傷害及違反槍砲彈藥刀械管制條例
    案件，經法院分別判處有期徒刑四月以及有期徒刑十月、併科罰金新臺幣十萬元
    確定，嗣經定其應執行之刑為一年二月，併科罰金新臺幣十萬元，並於八十九年
    十一月四日執行完畢，有臺灣高等法院被告全國前案紀錄表在卷可佐，其於有期
    徒刑之執行完畢後，五年內再犯本件有期徒刑以上刑之罪，為累犯，應依刑法第
    四十七條規定，加重其刑。爰審酌被告三人犯罪之動機、目的、手段，犯罪所生
    之危害，事後已與告訴人達成協議，告訴人並表示不願追究及犯罪後之態度等一
    切情狀，分別量處如主文所示之刑，並均諭知易科罰金之折算標準。
三、公訴意旨另以：被告丁○○、丙○○、戊○○共同基於恐嚇之犯意，由被告丙○○、戊○○持被告丁○○於九十年五月一日所書立之委託書，於同年月十二日晚
    上八時許，前往告訴人上開住處，要求告訴人乙○○償還上開本票所示之債務，
    並對於告訴人之父親甲○○恫稱：「你不怕我放火燒了你的房子嗎？」等語，以
    加害財產之事，恐嚇甲○○，致其心生畏懼。因認被告涉犯刑法第三百零五條之
    恐嚇危害安全罪嫌，無非以被害人甲○○之指述為其論據。訊據被告等三人堅決
    否認有何恐嚇犯行，被告丁○○辯稱：伊未在場，事先亦未與丙○○、戊○○有
    恐嚇之犯意聯絡等語；被告丙○○、戊○○則辯稱：渠二人固於上開時間同至告
    訴人住處，惟並未出言恐嚇甲○○等語。經查，被害人甲○○於警訊時及偵查中
    固一再指稱：被告丙○○曾出言恐嚇伊，惟被害人之指述本係不利於被告，除此
    之外，自尚須有其他證據予以補強，始能究明事實真相，尚無從僅以被害人之指
    述為論罪科刑之唯一證據。然本件除被害人之指述外，公訴人並未提出其他與本
    案相關聯之證據以供本院審酌，是其尚未盡其舉證責任。此外，復查無其他積極
    證據足認被告有公訴人所指之恐嚇危害安全犯行，即屬無法證明被告犯罪，惟因
    公訴人認被告等三人此此部分行為與前開論罪科刑部分具有牽連關係，而為裁判
    上一罪，爰不另為無罪之諭知，附此敘明。
據上論斷，應依刑事訴訟法第二百九十九條第一項前段，刑法第二十八條、第三百零
二條第一項、第三百零四條第一項、第五十五條、第四十七條、第四十一條第一項前
段，罰金罰鍰提高標準條例第一條前段、第二條，判決如主文。
本案經檢察官黃智炫到庭執行職務。
中      華      民      國    九十一    年     十二     月      十      日
                                    臺灣苗栗地方法院刑事第二庭
                                        法  官  林  燦  都
右正本證明與原本無異。
如不服本判決，應於送達後十日內向本院提出上訴狀（須附繕本），上訴於臺灣高等
法院臺中分院。
                                        書記官  陳  建  分
中      華      民      國    九十一    年     十二     月      十      日
附錄論罪科刑法條
刑法第三百零二條第一項：
私行拘禁或以其他非法方法，剝奪人之行動自由者，處五年以下有期徒刑、拘役或三
百元以下罰金。
刑法第三百零四條第一項：
以強暴、脅迫使人行無義務之事或妨害人行使權利者，處三年以下有期徒刑、拘役或
三百元以下罰金。
